臺灣新竹地方法院民事簡易判決  
110年度竹簡字第488號
原      告  旺旺友聯產物保險股份有限公司


法定代理人  劉自明  


訴訟代理人  陳冠雲  

            黃永仁  
被      告  林國鴻  
上列當事人間損害賠償事件，本院於民國111年1月11日辯論終結
，判決如下：
    主      文
被告應給付原告新臺幣壹拾陸萬玖仟陸佰參拾伍元，及自民國一
一○年十一月三十日起至清償日止，按週年利率百分之五計算之
利息。
原告其餘之訴駁回。
訴訟費用新臺幣肆仟玖佰陸拾元，由被告負擔新臺幣壹仟捌佰肆
拾壹元，餘由原告負擔。
本判決原告勝訴部分得假執行。
    事實及理由
壹、程序方面：
　　本件被告經合法通知，未於言詞辯論期日到場，核無民事訴
    訟法第386條各款所列情形，爰依原告之聲請，由其一造辯
    論而為判決。
貳、實體方面：　　
一、原告起訴主張：被告於民國109年2月6日17時40分許，駕駛
    車牌號碼：000-0000自用小客車（下稱肇事車輛）行經新竹
    市○○區○○路○段00號前時，不慎碰撞由原告承保、訴外人莊
    玉花所有、並由訴外人林哲永所駕駛之車牌號碼：000-0000
    自用小客車（下稱系爭車輛）。原告已依保險契約賠付被保
    險人即訴外人許慧貞修復系爭車輛之費用共計新臺幣（下同
    ）456,923元（包含工資95,040元、烤漆78,218元、零件283
    ,665元）。為此，爰依侵權行為及保險代位之法律關係請求
    被告賠償系爭車輛之修復費用等語。並於本院聲明：告應給
    付原告456,923元，及自起訴狀繕本送達翌日起至清償日止
    ，按年息百分之5計算之利息。
二、被告經合法通知，未於言詞辯論期日到場，亦未提出書狀作
    何聲明或陳述。
三、本院之判斷：
（一）原告主張之前揭事實，業據其提出新竹市警察局交通警察
      隊第三組道路交通事故當事人登記聯單、現場圖、行車執
      照、估價單、發票及賠償給付同意書等件為證，並有新竹
      市警察局110年11月11日竹市警交字第1100042813號函文
      暨所附之道路交通事故現場圖、A2道路交通事故談話紀錄
      表、談話紀錄表、初步分析研判表、道路交通事故調查報
      告表（一）、（二）、當事人酒精測定紀錄表、照片黏貼
      紀錄表等件附卷可稽。
（二）按汽車行駛時，駕駛人應注意車前狀況及兩車並行之間隔
      ，並隨時採取必要之安全措施，不得在道路上蛇行，或以
      其他危險方式駕車。汽車臨時停車時，應依下列規定：車
      道等處，不得臨時停車。二、交岔路口、公共汽車招呼站
      10公尺內、消防栓、消防車出入口5公尺內不得臨時停車
      ；汽車停車時，應依下列規定：一、禁止臨時停車處所不
      得停車，道路交通安全規則第94條第3項定、第111條第1
      項第2款、第112條第1項第1款分別定有明文。又所謂公共
      汽車招呼站10公尺內不得停車，依交通部（82）交路字第
      032732號函係指距離公共汽車招呼站前後各10公尺均不得
      臨時停車而言。經查，被告於警詢稱：我當時沿中華路五
      段外側道往頭份方向，行經中華路五段26號前，因為恍神
      ，所以車子就向右失控、擦撞旁邊停在路邊的自小客車AU
      C-3287，然後我頭就撞到車門，就昏倒了，之後發生的事
      就不清楚了等語（見本院卷第55頁）。是被告駕駛肇事車
      輛於肇事地點時疏未注意而擦撞停放路邊之系爭車輛，致
      系爭車輛受損，為本件交通事故主要肇事因素；而系爭車
      輛駕駛人林哲永將系爭車輛停放在公車停靠區10公尺內，
      有道路交通事故現場圖可參（見本院卷第53頁），可見系
      爭車輛之停車亦有違反上開道路交通安全規則之規定，就
      本件交通事故之發生與有過失，為次要肇事因素。原告雖
      主張系爭車輛是正常停放等語，惟倘若未將原告之違規行
      為評價為與有過失之行為，則不啻鼓勵一般人得任意於公
      車停靠區前後10公尺內違規停車，製造或提昇本不應存在
      之交通事故風險，是原告主張顯不可採。審酌其過失程度
      ，認被告應負70%之過失責任，系爭車輛駕駛人林哲永應
      負30%之過失責任。是原告主張被告就本件肇事應負過失
      侵權行為責任，應屬可採。
（三）次按因故意或過失，不法侵害他人之權利者，負損害賠償
      責任；汽車、機車或其他非依軌道行駛之動力車輛，在使
      用中加損害於他人者，駕駛人應賠償因此所生之損害；不
      法毀損他人之物者，被害人得請求賠償其物因毀損所減少
      之價值，民法第184條、第191條之2及第196條定有明文。
      又物被毀損時，被害人除得依據民法第196條請求賠償外
      ，並不排除民法第213條至第215條之適用，依民法第196
      條請求賠償物被毀損所減少之價額，得以修復費用為估定
      之標準，但以必要者為限（例如：修理材料以新品換舊品
      ，應予折舊），亦有最高法院77年度第9次民事庭會議決
      議、同院73年度台上字第1574號判決意旨可資參照。查，
      被告因前開過失肇致本件車禍，並致原告所承保之系爭車
      輛受有損害等情，已如前述，被告自應就系爭車輛之損害
      負賠償責任。而系爭車輛因本件車禍受損，共計支付修復
      費用456,923元（含零件283,665元、工資95,040元、烤漆
      78,218元），業經原告提出估價單及電子發票等件為證，
      經核上開估價單所列各修復項目與系爭車輛受損之情形相
      符，堪認確係修復系爭車輛所必要。又系爭車輛係於106
      年1月出廠，有系爭車輛之行車執照影本附卷可憑（見本
      院卷第19頁），至本件肇事發生時（即109年2月6）已有3
      年1個月之使用期間，依前揭說明，以新品換舊品而更換
      之零件，自應予以折舊，本院依行政院公布之固定資產耐
      用年數表及固定資產折舊率表，採定率遞減法計算其折舊
      ，即自用小客車耐用年數5年，每年折舊率千分之369，而
      系爭車輛修復之零件費用扣除折舊金額後，被告所應賠償
      之零件費用為69,077元（計算式詳如附表），再加上前開
      工資及烤漆因無折舊之問題，且該部分之支出係屬修復系
      爭車輛所必要之費用，合計系爭車輛因本件車禍毀損而其
      必要之修復費用核為242,335元（計算式如下：69,077＋95
      ,040＋78,218＝242,335）。
（四）再按損害之發生或擴大，被害人與有過失者，法院得減輕
      賠償金額，或免除之，民法第217條第1項定有明文；此項
      基於過失相抵之責任減輕或免除，非僅視為抗辯之一種，
      亦可使請求權全部或一部為之消滅，法院對於賠償金額減
      至何程度，抑為完全免除，雖有裁量之自由，但應斟酌雙
      方原因力之強弱與過失之輕重以定之，此有最高法院96年
      台上字第2902號判決要旨可供參照。查本件車禍肇事因素
      ，本院認訴外人林哲永應負擔30%之肇事責任，已如前述
      ，是依其與被告同有過失之情形及過失比例，減輕被告賠
      償額，則被告應負之賠償金額為169,635元（計算式如下
      ：242,335×70%＝169,635，元以下四捨五入）。
（五）又被保險人因保險人應負保險責任之損失發生，而對於第
      三人有損失賠償請求權者，保險人得於給付賠償金額後，
      代位行使被保險人對於第三人之請求權，保險法第53條第
      1項亦定有明文；而此項法定代位權之行使，有債權移轉
      之效果，故於保險人給付賠償金額後，被保險人對於第三
      人請求權即移轉於保險人（最高法院69年度台上字第923
      號判決意旨參照）。查原告業已依保險契約之約定賠付所
      承保系爭車輛之修復費用等情，有電子發票在卷可考，參
      諸前開說明，其自得代位被保險人行使對被告之損害賠償
      請求權。
（六）末按給付無確定期限者，債務人於債權人得請求給付時，
      經其催告而未為給付，自受催告時起，負遲延責任。其經
      債權人起訴而送達訴狀，或依督促程序送達支付命令，或
      為其他相類之行為者，與催告有同一之效力。遲延之債務
      ，以支付金錢為標的者，債權人得請求依法定利率計算之
      遲延利息；應付利息之債務，其利率未經約定，亦無法律
      可據者，週年利率為百分之5，民法第229條第2項、第233
      條第1項前段及第203條分別定有明文。本件被告應負之前
      揭損害賠償義務，並無確定期限，依前開規定，原告請求
      被告自起訴狀繕本送達之翌日即110年11月30日起按週年
      利率百分之5給付遲延利息，於法自無不合。
四、綜上所述，原告依保險代位及侵權行為損害賠償之法律關係
    ，請求被告賠償原告169,635元，及自起訴狀繕本送達翌日
    即110年11月30日起至清償日止，按週年利率百分之5計算之
    利息部分，即無不合，應予准許，逾此部分之請求，即屬無
    據，難予准許，應予駁回。
五、本件係依民事訴訟法第427條第1項適用簡易訴訟程序所為被
    告一部敗訴之判決，應依同法第389條第1項第3款規定，就
    原告勝訴部分，依職權宣告假執行。
據上論結，本件原告之訴為一部有理由，一部無理由，依民事訴
訟法第436條第2項、第385條第1項前段、第79條、第389條第1項
第3款，判決如主文。
中　　華　　民　　國　　111 　年　　1 　　月　　25　　日
                  新竹簡易庭    法  官  邱玉汝
以上正本係照原本作成。
如對本判決上訴，須於判決送達後20日內向本院提出上訴狀；如
委任律師提起上訴者，應一併繳納上訴審裁判費。
中　　華　　民　　國　　111 　年　　1 　　月　　26　　日
                                書記官  陳筱筑
附表：
系爭車輛更新零件費用折舊之計算   第一年折舊 283,665×0.369＝104,672  第二年折舊 （283,665－104,672）×0.369＝66,048  第三年折舊 （283,665－104,672－66,048）×0.369＝41,677  第四年折舊 （283,665－104,672－66,048－41,677）×0.369×1/12＝2,191  時價亦即折舊後之金額  283,665－104,672－66,048－41,677－2,191＝69,077 備註：上列計算小數點以下均四捨五入